臺灣桃園地方法院民事裁定　　　　　110年度消債更字第202號
聲　請　人
即債務人　　李芊嬅　
代　理　人　郭釗偉律師
上列聲請人因消費者債務清理事件聲請更生，本院裁定如下：
    主  文
聲請人即債務人李芊嬅自民國一一○年十月二十二日上午十時起
開始更生程序，並命司法事務官進行本件更生程序。
    理  由
一、債務人不能清償債務或有不能清償之虞者，得依消費者債務
    清理條例所定更生或清算程序，清理其債務；債務人無擔保
    或無優先權之本金及利息債務總額未逾新臺幣（下同）
    1,200 萬元者，於法院裁定開始清算程序或宣告破產前，得
    向法院聲請更生；法院開始更生程序之裁定，應載明其年、
    月、日、時，並即時發生效力，消費者債務清理條例（下稱
    消債條例）第3 條、第42條第1 項及第45條第1 項定有明文
    。又按債務人對於金融機構負債務者，在聲請更生或清算前
    ，應向最大債權金融機構請求協商債務清償方案，或向其住
    、居所地之法院或鄉、鎮、市、區調解委員會聲請債務清理
    之調解。協商或調解成立者，債務人不得聲請更生或清算。
    但因不可歸責於己之事由，致履行有困難者，不在此限。此
    見同條例第151 條第1 項、第7 項規定甚明。
二、本件聲請意旨略以：聲請人即債務人李芊嬅現擔任不動產開
    發公司助理，每月薪資含全勤獎金為2 萬6,500 元，名下財
    產有存款3,012 元、人壽保險契約3 份，無擔保或無優先權
    之債務總額240 萬8,641 元，未逾1,200 萬元，復未經法院
    裁定開始清算程序或宣告破產，雖於民國109 年11月11日向
    本院聲請消費者債務清理之調解，因與最大債權銀行永豐商
    業銀行股份有限公司（下稱永豐銀行）意見不一致而調解不
    成立。聲請人每月薪資扣除必要生活費用及扶養母親之費用
    後，無法清償上開債務，爰聲請更生等語。
三、經查：
（一）關於前置協商之要件：聲請人前於109 年8 月11日向本院
      聲請消費者債務清理之調解，因與最大債權銀行永豐銀行
      意見不一致而調解不成立等情，有本院調解不成立證明書
      及財團法人金融聯合徵信中心查詢當事人綜合信用報告回
      覆書等件附卷可按（見本院卷第74、92頁），並經本院調
      取109 年度司消債調字第478 號卷（下稱調解卷）核閱屬
      實，堪可採認。
（二）關於聲請人之債務總額：聲請人雖陳報其無擔保或無優先
      權債務總額如前述，然依債權人陳報，實為275 萬778 元
      （見調解卷第48至54頁、本院卷第200 至213 、216至233
      頁），本院認應以該金額為其債務總額。
（三）關於聲請人之財產及收入：
    1.聲請人稱其名下財產有存款3,012 元、人壽保險契約3 份
      等語，有全國財產稅總歸戶財產查詢清單、郵政存簿儲金
      簿、南山人壽保險股份有限公司（下稱南山人壽）保單價
      值準備金一覽表、富邦人壽保險股份有限公司（下稱富邦
      人壽）110 年6 月16日函等件存卷可佐，應堪採信（見本
      院卷第24、28至42頁）。按卷附南山人壽110 年6 月15日
      保單價值準備金一覽表所示，聲請人投保該公司之人壽保
      險契約，其保單價值準備金為17萬1,962 元；另按卷附富
      邦人壽前揭函所示，聲請人投保該公司之人壽保險契約，
      保單價值準備金為65萬7,804 元，是聲請人之財產總價值
      為83萬2,778 元（計算式：3012＋171962＋657804）。
    2.另聲請人於108 年7 月至110 年2 月擔任餐飲業內場人員
      、業務助理之收入共計54萬元、於109 年12月經介紹他人
      購買第三人新賀斯國際有限公司健康食品獲得獎金1,234
      元、於110 年1 月至6 月間擔任第三人東森全球事業股份
      有限公司會員並介紹他人入會或購買產品之獎金共計3 萬
      4,025 元，另於109 年11月26日受有南山人壽保險理賠1
      萬1,150 元等情，業據其提出財政部北區國稅局桃園分局
      108 、109 年度綜合所得稅各類所得資料清單、郵政存簿
      儲金簿為證，並書立切結書為憑，堪可採認（見本院卷第
      20、21、26、28至38頁）。是以，聲請人提出本件聲請前
      2 年間即108 年7 月至110 年6 月間，平均每月收入約為
      2 萬4,434元（計算式：〔540000＋1234＋34025 ＋11150
      〕÷24，小數點以下四捨五入），本院認以該金額計算其
      每月收入為適當。
（四）關於聲請人之必要支出：
    1.聲請人陳報稱其每月必要生活費用包括：房租（含管理費
      ）1 萬125 元、伙食費7,000 元、水費263 元、電費504
      元、瓦斯費270 元、手機電話費800 元、交通費1,500 元
      、雜支1,000 元、職業工會常年費150 元、職業工會團保
      費50元、勞保費2,948 元、健保費1,421 元、扶養母親之
      扶養費595 元（即代繳母親健保費）。其中，房屋租金及
      管理費、水費、電費、瓦斯費、手機電話費、職業工會常
      年費及團保費、勞保費、健保費，經聲請人提出房屋租賃
      契約書、管理費收據、水費通知及收據、水費查詢結果、
      電費查詢與試算－簡易帳單查詢、電費通知及收據、電信
      服務費收據、電子發票證明聯補印、瓦斯費通知及收據、
      氣費證明單、職業工會繳費通知單及收據等件為證，堪可
      採認（見本院卷第44至64、142 至175 頁）。
    2.伙食費、交通費、雜支部分，聲請人僅提出部分醫療單據
      、診斷證明書及藥袋封面（見本院卷第176 至189 頁），
      扶養母親之扶養費部分，經提出戶籍謄本等件為證（見本
      院卷第44頁），本院衡諸國民生活水準、桃園地區之物價
      、聲請人之經濟及家庭生活狀況等情，認伙食費、雜支、
      扶養費等項，聲請人陳報之金額均屬適當，交通費部分則
      應以1,000 元計算為適當，則聲請人每月必要支出金額為
      2 萬6,126 元（計算式：10125 ＋7000＋263＋504 ＋270
      ＋800 ＋1000＋1000＋150 ＋50＋2948＋1421＋595 ）。
（五）結算：聲請人名下有價值83萬2,778 元之財產，以上開收
      入扣除必要支出後，僅可勉強支應，足認聲請人已不能清
      償債務。
四、綜上所述，聲請人係消費者，已不能清償債務，經消費者債
    務清理調解不成立，而查無依法應駁回更生聲請之事由，則
    本件聲請，應屬有據，爰裁定准許，並依消債條例第16條第
    1 項規定，命司法事務官進行
    本件更生程序如主文。
五、本院裁定准許開始更生程序，尚不生免責效力，須聲請人於
    更生程序中與債權人協定更生方案，並持續履行，始能依消
    債條例第73條免責，附此敘明。
中    華    民    國    110   年    10    月    22    日
                  民事第一庭  法  官  孫健智
以上正本係照原本作成。
本裁定不得抗告。
本裁定業已於110年10月22日上午10時整公告。
中    華    民    國   110    年    10    月    22    日
                              書記官  鄧竹君